【裁判字號】    99,易,283
【裁判日期】    990511
【裁判案由】    詐欺
【裁判全文】
臺灣臺北地方法院刑事判決               99年度易字第283號
公  訴  人  臺灣臺北地方法院檢察署檢察官
被      告  丙○○
上列被告因詐欺案件，經檢察官提起公訴（98年度偵字第26288
、24912號）及移送併辦（99年度偵字第1190號），本院判決如
下：
    主  文
丙○○幫助犯詐欺取財罪，累犯，處有期徒刑陸月，如易科罰金
，以新臺幣壹仟元折算壹日。
    事  實
一、丙○○前於民國93年間，分因違反毒品危害防制條例案件，
    經法院判處有期徒刑1年10月、8月確定，嗣上開2罪經法院
    定應執行刑為2年4月，於94年4月25日入監服刑，95年9月20
    日因縮短刑期假釋出監並付保護管束，至96年4月7日保護管
    束期間屆滿，假釋未經撤銷，其未執行之刑以執行完畢論。
    詎其猶不知悔改，雖預見提供自己在金融機構開設之帳戶資
    料供他人使用，該他人可能以該帳戶作為實施詐欺之犯罪工
    具，竟於不違背其本意之情形下，仍基於幫助他人詐欺之犯
    意，於98年6月24日下開被害人遭詐騙前之當月某日時，在
    臺灣地區某不詳處所，將其向台北富邦商業銀行（下稱台北
    富邦銀行）雙園分行所申辦之第000000000000000號帳戶之
    存摺、提款卡及密碼，交付真實姓名年籍不詳之成年人使用
    ，該人與所屬之詐騙集團成員，即意圖為自己不法之所有，
    利用丙○○所提供之上開帳戶，分別於（一）98年6月24日
    下午5時54分許，撥打電話予丁○○，佯稱丁○○在YAHOO奇
    摩拍賣網站購物後，有凍結到詐騙帳號而可獲退款，致丁○○陷於錯誤，於同日晚間9時30分許，自其所有台新銀行帳
    戶匯款新臺幣（下同）6,72 2元，及自其所有中華郵政帳戶
    匯款3,042元至丙○○上揭帳戶；（二）同日下午6時許，撥
    打電話予甲○○，佯稱甲○○之前招遭詐騙之款項，已透過
    雅虎奇摩網站業者進行退款，致甲○○陷於錯誤，於同日晚
    間8時44分許，自其所有中華郵政帳戶匯款29,136元至丙○○上揭帳戶；（三）同日夜間10時許，向乙○○詐稱先前遭
    詐騙案件已破案，可至自動提款機取回遭詐騙款項，使乙○○陷於錯誤，而於同日晚間某時轉帳26,789元至丙○○上揭
    帳戶，並均遭詐騙集團成員以提款卡跨行轉帳全數提領一空
    。嗣因丁○○、甲○○、乙○○發覺受騙報警處理，始循線
    查獲上情。
二、案經被害人丁○○、甲○○訴由臺北市政府警察局萬華分局
    報告臺灣臺北地方法院檢察署檢察官偵查起訴，及被害人乙○○訴由臺北市政府警察局萬華分局報告臺灣臺北地方法院
    檢察署檢察官偵查後移送併辦。
    理  由
一、按被告以外之人於審判外之言詞或書面陳述，除法律有規定
    者外，不得作為證據，刑事訴訟法第159 條第1 項定有明文
    ；復按被告以外之人於審判外之陳述，雖不符前4 條之規定
    ，而經當事人於審判程式同意作為證據，法院審酌該言詞陳
    述或書面陳述作成時之情況，認為適當者，亦得為證據；當
    事人、代理人或辯護人於法院調查證據時，知有第159 條第
    1 項不得為證據之情形，而未於言詞辯論終結前聲明異議者
    ，視為有前項之同意；同法第159 條之5 規定甚明。本件所
    據以認定被告丙○○犯罪事實之證據，其中屬傳聞證據部分
    ，因被告及公訴人於本院言詞辯論終結前，均未對於證據能
    力聲明異議，本院認亦無違法或不當之情況，依刑事訴訟法
    第159條之5規定，該傳聞證據均具備證據能力，合先敘明。
二、訊據被告矢口否認有何幫助詐欺之犯行，辯稱：伊要用上開
    帳戶跟朋友借錢，但這個帳戶很久沒用，怕不能用，伊和男
    友李德輔才會於98年6月24日出門要去刷存摺，因怕忘記密
    碼，所以將金融卡密碼寫在紙條上並夾在存摺裡，和金融卡
    放一起帶出去，後來當天騎摩托車跌倒受傷，帶的東西也散
    落一地，當天沒有發現上揭帳戶存摺等物不見，是隔好幾天
    以後才發現，伊並沒有將上開帳戶之存摺、提款卡等資料出
    售或交付他人使用云云。惟查：
（一）上開台北富邦銀行雙園分行帳戶，確係被告申請開設並請
      領提款卡使用，為被告所坦認，並有該帳戶之開戶基本資
      料與交易明細表（98年度偵字第24912號卷，下稱偵一卷
      ，第11至22頁）附卷可稽。而被害人丁○○、甲○○、乙○○有遭詐欺集團成員以上述手法詐騙，因而陷於錯誤，
      分別將如前所述金額匯款至被告上開銀行帳戶，其後即遭
      人提領一空等情，分據被害人丁○○、甲○○、乙○○於
      警詢中指述綦詳（見偵一卷，第24至26頁；98年度偵字第
      26288號卷，下稱偵二卷，第13至14頁；99年度偵字第
      1190號卷，下稱偵三卷，第3至4頁），及被害人丁○○、
      甲○○所提出自動櫃員機交易明細表（偵一卷第27頁、偵
      二卷第19頁），乙○○所提出匯款存摺影本（偵三卷第12
      頁）在卷足憑。可見被告上開銀行帳戶確實供詐騙集團成
      員作為向被害人詐騙而取得款項所用工具，此部分事實堪
      認為真。
（二）被告雖以前詞否認有提供帳戶與他人使用的幫助詐欺行為
      。然被告就帳戶遺失前攜放狀況乙節，其於98年11 月3日
      偵查中供稱：伊當日係將存摺等物放在一個大背包內云云
      （偵一卷第46頁），卻於99年1月14日偵查中又改稱伊係
      將存摺等物放在摩托車置物箱內云云（偵三卷第37頁），
      前後供述已不一致。又被告所稱當日為了要向朋友借款，
      要確認該帳戶可以使用，才攜帶前揭資料云云，亦與其所
      舉證人即騎車搭載之友人李德輔於98年11月26日檢察官偵
      查中證稱：「其當日騎車載被告要去看新家，在五股中興
      路跌倒」云云相左（偵二卷第60頁），而被告就此當庭所
      陳報診斷證明書（偵二卷第65頁），其上看診日期為98年
      7 月6日，亦非其所稱之騎車受傷日期，顯見被告供述之
      詞既有上開瑕疵存在，已難遽信。再者，金融帳戶本無如
      被告所言因久未使用而無法繼續使用之機制存在，為一般
      常人所知，姑不論被告攜出帳簿目的是為補摺或向友人借
      款匯入上揭帳戶，亦不必將金融卡、密碼一併攜出，而只
      須攜帶存摺出門或直接向該友人告知其帳號即可，更無將
      所攜存摺及金融卡、密碼紙條放置同一處所之理。況該帳
      戶若如被告所稱係為了向友人借錢而帶出門，顯見該帳戶
      存摺等物對被告而言極為重要，被告於騎車跌倒後本應會
      立即將該帳戶存摺及提款卡等物尋回，縱於跌倒當時未及
      時發現，被告於返家後亦當會即時檢查存摺等物是否已遺
      失而趕緊掛失處理，始合於情理，然被告卻遲至99年6月
      29 日才發現，並於下午3時46分才打電話辦理掛失，有99
      年3 月19日北富銀雙園字第0991000001號函在卷可憑（本
      院卷第27頁），此舉已違一般常情，益徵被告所辯帳戶存
      摺、提款卡及密碼紙條全數遺失之情節，並非實在，不足
      採信。
（三）被告復雖辯稱：伊發現存摺等物不見時有打電話去銀行客
      服止付，但那天是假日，銀行行員叫伊星期一再去辦理云
      云，但經本院依職權函詢台北富邦銀行雙園分行，該分行
      回函以：依據台北富邦銀行作業準則，本人辦理掛失流程
      於上班時間臨櫃或撥打客服皆可受理，於非上班時間，仍
      可撥打客服方式掛失，有上開99年3月19日北富銀雙園字
      第0991000001號函及本院99年4月21日公務電話紀錄1紙等
      件在卷可憑，是被告所辯因當天係假日才延遲辦理掛失云
      云，亦顯與實情不符。是以，被告所辯各節均顯與常情有
      違，難以採信。此外，詐騙集團所使用之詐騙帳戶，必須
      為其所能控制之帳戶，始能確保詐得款項，申言之，詐騙
      集團絕不可能使用他人遺失之帳戶，以免遭真正帳戶所有
      人提領或掛失之風險。據此，實可認定被告確有交付帳戶
      與他人使用之行為，故詐騙集團才會放心使用作為詐騙款
      項存提之用。
（四）末按金融帳戶係個人資金流通之交易工具，進出款項將影
      響其個人社會信用評價，具有強烈之屬人性及隱私性，應
      以本人使用為原則，且現今我國金融機構對國人申請帳戶
      ，並無特別之資格限制，若無特殊或違法之目的，並無取
      得他人帳戶使用之必要；再詐騙犯罪人員利用他人金融帳
      戶作為其等為財產犯罪之匯款得款帳戶情形，廣為社會媒
      體報導，亦已為社會大眾所周知，被告對此應無不知之理
      ，卻仍將其所有具私密性之上揭帳戶資料提供予不詳之成
      年人使用，而容任他人對外得以被告帳戶之名義無條件加
      以利用，足見被告於主觀上對於其提供帳戶之行為，縱令
      因而幫助他人為詐欺取財之行為，亦不違反其本意，其有
      幫助詐欺取財之不確定故意，至屬灼然。至於本件雖因被
      告否認犯行，以致無法確知其實際交付時間、地點及對象
      ，然本件應可確知是在臺灣地區之內，交付對象則從有利
      於被告之認定為某成年人，均附此敘明。
（五）綜上所述，本件事證明確，被告犯行洵堪認定，應予依法
      論科。
三、按幫助犯之成立，主觀上行為人須有幫助故意，客觀上須有
    幫助行為，意即需對於犯罪與正犯有共同之認識，而以幫助
    之意思，對於正犯資以助力，而未參與實施犯罪之行為者而
    言（最高法院75年度台上字第1509號、88年度台上字第1270
    號判決意旨見解可參）。核被告所為，係基於幫助他人犯詐
    欺罪之不確定故意，且所為提供上開物品予他人之行為，亦
    屬刑法詐欺罪構成要件以外之行為，自應成立刑法第30條第
    1項前段、第339條第1項之幫助詐欺取財罪，爰依刑法第30
    條第2項之規定減輕其刑。又被告係以一幫助詐欺取財行為
    ，使詐欺集團成員得以分別詐騙被害人丁○○、甲○○、乙○○，致渠等陷於錯誤，因而交付財物，被害人雖有3人，
    惟被告提供帳戶行為僅有1次，應論以1個幫助詐欺取財行為
    ，至於詐欺集團成員分別向不同人行騙，正犯之罪數並不影
    響被告行為之罪數。是臺灣臺北地方法院檢察署檢察官移送
    併辦部分，核屬同一事實，本院自應併予審理。被告有如事
    實欄所載前案論罪科刑、執行完畢之紀錄，有臺灣高等法院
    被告前案紀錄表在卷可按，其受徒刑之執行完畢後，5年以
    內故意再犯本件有期徒刑以上之罪，為累犯，應依刑法第47
    條第1項規定，加重其刑至二分之一，並依法先加後減之。
    爰審酌被告係高職肄業，基於幫助他人犯詐欺罪之未必故意
    ，交付帳戶提款卡及密碼與真實姓名不詳之人，讓詐欺集團
    得以利用帳戶掩飾、隱匿詐財贓款，增加被害人尋求救濟之
    困難，並使犯罪之追查趨於複雜，所為將嚴重影響社會正常
    交易安全之危害，且犯後矢口否認犯行，態度不佳及考量被
    害人數及金額等一切情狀，量處如主文所示之刑，並諭知易
    科罰金之折算標準。
據上論斷，應依刑事訴訟法第299條第1項前段，刑法第30條第1
項、第2項、第339條第1項、第47條第1項、第41條第1項前段，
刑法施行法第1條之1，判決如主文。
本案經檢察官郭力菁到庭執行職務。
中    華    民    國    99    年    5     月    11    日
            刑事第十三庭  審判長法  官  許泰誠
                                法  官  陳君鳳
                                法  官  林瑋桓
以上正本證明與原本無異。
如不服本判決應於收受送達後10日內向本院提出上訴書狀，並應
敘述具體理由；其未敘述上訴理由者，應於上訴期間屆滿後20日
內向本院補提理由書（均須按他造當事人之人數附繕）「切勿逕
送上級法院」。
中    華    民    國    99    年    5     月    11    日
                                書記官  鄭伊芸
中華民國刑法第339條
（普通詐欺罪）
意圖為自己或第三人不法之所有，以詐術使人將本人或第三人之
物交付者，處5年以下有期徒刑、拘役或科或併科1千元以下罰金
。
以前項方法得財產上不法之利益或使第三人得之者，亦同。
前二項之未遂犯罰之。

司法院資訊處製作；財團法人民間司法改革基金會備份。
